最高法院刑事判決　　　　　　一○○年度台上字第六一五四號
上　訴　人　賴信諭
選任辯護人　張慶宗律師
上列上訴人因違反毒品危害防制條例案件，不服台灣高等法院台
中分院中華民國九十九年七月二十日第二審判決（九十九年度上
訴字第一００六號，起訴案號：台灣台中地方法院檢察署九十八
年度偵緝字第一八四八號），提起上訴，本院判決如下：
    主  文
原判決關於販賣第一級毒品有罪部分撤銷，發回台灣高等法院台
中分院。
    理  由
本件原判決認定：上訴人賴信諭基於販賣第一級毒品海洛因營利
之犯意，(一)、廖述昱於民國九十八年一月十日晚上九時十五分至
三十三分間，先後三次以門號0000000000行動電話，與上訴人所
使用門號0000000000行動電話聯絡後，由上訴人於同日晚上九時
許，在台中市○○街一一０號「信用汽車清潔美容中心」之休息
室內，以新台幣（下同）三千元之價格，販賣重量不詳之海洛因
一包予廖述昱。(二)、李文蒼於九十八年一月二十七日中午十二時
三十九分許，以門號0000000000行動電話，與上訴人所使用上開
門號之行動電話聯絡後，由上訴人於同日後之某不詳時間，同在
上址，以一千元之價格，販賣重量不詳之海洛因一包予李文蒼。
嗣經警依廖述昱、李文蒼等人之供證，及調閱上訴人所使用上開
門號行動電話之通聯紀錄而查獲等情。因而撤銷第一審判決，就
上開部分改判論處上訴人販賣第一級毒品（二罪，均量處有期徒
刑）罪刑（其餘被訴部分，均改判無罪確定），固非無見。
惟查：(一)、證據取捨與其價值之判斷，固屬於事實審法院自由行
使之職權，但此項判斷職權之行使，不論有罪或無罪之判決，其
前後標準須相一致，否則即有判決理由矛盾之違法。原判決就上
訴人被訴如原判決附表編號二、１至１２所示，即上訴人被訴另
販賣海洛因予廖述昱十二次部分，為上訴人無罪之諭知，係以廖
述昱供述各情前後不一，又廖述昱雖於如原判決附表編號二、１
之１２所示日期，有以門號0000000000行動電話，與上訴人所使
用門號0000000000行動電話聯絡，惟依通聯紀錄無從得知接聽電
話者係何人，亦無從確定廖述昱於各次與上訴人通話後，究竟有
無向上訴人購買海洛因（見原判決理由欄參、三、(二)），為其主
要論據。乃原判決關於有罪部分，即認定上訴人於前揭時地販賣
海洛因予廖述昱之犯行時，復又僅援引廖述昱前後不盡一致，而
非無瑕疵之供述（見原判決貳、一、(一)、４），及上訴人與廖述
昱間上開門號行動電話之通聯紀錄（僅有通聯時間，無通話內容
），為其主要依據。關於相同情形之證據資料，其採證認事職權
之行使，前後標準不一致，難謂無理由矛盾之違法。(二)、犯販賣
、轉讓、施用、持有毒品等罪，供出毒品來源，因而破獲者，得
減輕其刑，九十八年五月二十日修正公布前毒品危害防制條例第
十七條定有明文（同條文於九十八年五月二十日修正公布為：犯
第四條至第八條、第十條或第十一條之罪，供出毒品來源，因而
查獲其他正犯或共犯者，減輕或免除其刑；犯第四條至第八條之
罪於偵查及審判中均自白者，減輕其刑。）從而犯前揭之罪，而
供出毒品來源者，乃有利於己之陳述，與一般無利害關係證人所
為之陳述尚屬有別，為擔保其陳述之真實性，以避免為邀得寬典
而為損人利己之不實陳述，是其陳述是否與事實相符，仍應調查
其他證據以資審認，必達於一般之人均不致有所懷疑，而得確信
其為真實之程度者，始得據為有罪之認定。亦即施用毒品者就其
毒品來源之供述，須有補強性法則之適用。原判決認定上訴人有
前揭犯行，係依憑廖述昱、李文蒼、蔡顯哲、紀孫宏、賴信志、
林益晟等人相關證述各情，及上訴人曾以門號0000000000行動電
話，分別與廖述昱、李文蒼聯絡等情，為其主要論據。然依原判
決論述說明各情，廖述昱供述各情是否前後不盡一致（見原判決
理由欄貳、一、(一)、４），而非無瑕疵。又原判決援引李文蒼證
稱：「（你有沒有跟賴信諭買過毒品？）有，買三次」「（分別
是何時？）也是九十八年一、二月間」（見原判決第十二頁第十
一至十三行）等情，其證詞內容是否與原判決認定之販賣次數不
同。又依原判決援引蔡顯哲、紀孫宏、林益晟、賴信志等人相關
證述各情，是否僅能證明上訴人曾使用門號0000000000行動電話
，而無從證明上訴人是否有販賣毒品予廖述昱、李文蒼。另原判
決援引門號0000000000行動電話之相關通聯紀錄，是否僅能證明
上訴人曾以上開門號行動電話與廖述昱、李文蒼聯絡，因無通話
內容並不能證明彼等交談何事。則為證明上訴人確有前揭販賣海
洛因予廖述昱、李文蒼之犯行，除廖述昱、李文蒼不利於上訴人
之陳述外，案關重典，自尚須有其他足資證明彼等二人所陳事項
，確具有相當程度真實性之補強證據，始得採為上訴人有販賣海
洛因予廖述昱、李文蒼之判決基礎。然原判決未進一步說明廖述
昱、李文蒼不利於上訴人之供述，究有何足以擔保彼等陳述真實
性之補強證據，即逕依憑廖述昱、李文蒼相關證述各情，遽認上
訴人有販賣海洛因予彼等二人之犯行，非唯速斷，亦有理由不備
之違誤。(三)、證據雖已調查而其內容尚未明瞭者，即與未經調查
無異，如遽行判決，仍屬應於審判期日調查之證據而未予調查，
尚不得遽對被告為有利或不利之認定。又販賣第一級毒品海洛因
，必其所販賣者確為海洛因，方能成立。稽諸原判決事實欄之認
定記載及理由欄之論述說明，本件上訴人、廖述昱、李文蒼均未
經查扣得海洛因，原判決復未說明基於何項調查及有何證據，堪
認上訴人販賣予廖述昱、李文蒼者確係海洛因。則廖述昱、李文
蒼所指稱之物品，是否確屬海洛因，亦屬無憑判斷，案關重典，
遽予判決，尚嫌率斷，且有理由不備之違誤。以上或為上訴意旨
指摘所及，或為本院得依職權調查之事項，而第三審法院應以第
二審判決所確認之事實為判決基礎，原判決之違背法令情形，影
響於事實之確定，本院無可據以為裁判，應認原判決關於上訴人
販賣第一級毒品有罪部分有撤銷發回更審之原因。
據上論結，應依刑事訴訟法第三百九十七條、第四百零一條，判
決如主文。
中    華    民    國  一○○  年   十一   月    十    日
                      最高法院刑事第十二庭
                          審判長法官  陳  世  雄  
                                法官  張  祺  祥  
                                法官  宋      祺  
                                法官  惠  光  霞  
                                法官  周  盈  文  
本件正本證明與原本無異
                                      書  記  官  
中    華    民    國  一○○  年   十一   月   十八   日
                                                      Q